臺灣板橋地方法院刑事判決　　　　　　　　　　　　　九十年度訴字第二一一八號
　　公　訴　人　臺灣板橋地方法院檢察署檢察官
　　被　　　告　乙○○
右列被告因偽造文書等案件，經檢察官提起公訴（九十年度偵字第一一五四○號），
本院判決如左：
    主  文
乙○○連續行使偽造私文書，足以生損害於他人，累犯，處有期徒刑捌月。扣案之仿
冒遊戲光碟片肆仟柒佰貳拾伍片、目錄拾玖本、光碟片包裝套玖拾個均沒收。
    事  實
一、乙○○曾於民國八十七年間因偽造文書等案件，經本院判處有期徒刑六月確定，
    於八十九年一月十二日執行完畢，猶不知悔改，明知如附表一所示之「PS設計圖
    」、「PlayStation 」、「XI sai及四方立體圖」商標圖樣，均為日商新力電腦
    娛樂股份有限公司（以下簡稱新力公司）向經濟部智慧財產局（即改制前經濟部
    中央標準局) 註冊登記，已取得商標專用權，且尚在專用期間內 (商標圖樣、註
    冊號數及指定使用商品詳如附表一所示) ；亦明知如附表二所示之「ARC THE LA
    DIII(妖精戰士３) 」等遊戲軟體，均為新力公司享有著作權並受我國著作權法保
    護之電腦程式著作；並明知不詳年籍姓名綽號「阿吉」之男子所兜售之電視遊戲
    器遊戲光碟片，均非新力公司所生產或授權生產之遊戲光碟片 (分PS及PS２二種
    系統) ，其PS系統之遊戲光碟片透過PS遊戲主機之執行，在電視螢幕上會出現如
    附表一編號一所示之「PS設計圖」商標圖樣，其PS２系統之遊戲光碟片透過PS２
    遊戲主機之執行，在電視螢幕上則會出現如附表一編號二所示之「PlayStation
    」商標圖樣，且其中PS系統之「XI [sai]II (骰子大戰２) 」遊戲光碟片包裝紙
    上並印有如附表一編號三所示之「XI sai及四方立體圖」商標圖樣，透過PS遊戲
    主機之執行時在電視螢幕上亦會出現如附表一編號三所示之商標圖樣，均為意圖
    欺騙他人，於同一商品上使用相同於新力公司註冊商標之圖樣。又其PS系統之遊
    戲光碟片透過PS遊戲主機之執行，在電視螢幕上均會出現之「Licensed by Sony
     Computer Entertainment Inc 」授權文字，為他人所偽造足以對外表示該等光
    碟軟體產品係新力公司生產或授權生產之一定用意證明之準私文書。且其PS系統
    之遊戲光碟片，其中名稱為「ARC THE LADIII(妖精戰士３) 」等 (如附表二所示
    ) 之遊戲光碟片，亦為他人擅自以重製之方法侵害新力公司電腦程式著作權之物
    。竟基於販賣仿冒商標商品及意圖營利交付侵害著作權之物與行使偽造私文書之
    概括犯意，自民國八十九年十二月間起，以PS每片三十元、PS２每片六十元之價
    格，連續多次向綽號「阿吉」之男子購入仿冒之遊戲光碟片，在臺北縣三重市○
    ○○路三和夜市內擺設攤位，連續多次意圖販賣、散布而陳列，並意圖營利而以
    PS每片光碟片七十元、PS２每片一百元之價格販賣交付予不特定人牟利，而同時
    行使燒錄於PS系統遊戲光碟片內如前述授權內容之偽造私文書，足以生損害於新
    力公司。嗣於九十年七月五日晚上八時五十分許，為新力公司代理人甲○○會同
    內政部警政署保安警察第二總隊第一大隊第一中隊在上址查獲，並扣得乙○○所
    有販售剩餘之仿冒新力公司商標之遊戲光碟片四千七百二十五片 (其中PS系統遊
    戲光碟片四千七百十八片、PS２系統遊戲光碟片七片)  (PS系統遊戲光碟片四千
    七百十八片中，其中如附表二所之六十八片同時侵害新力公司電腦程式著作權，
    其餘四千六百五十片未侵害他人著作權) 及目錄十九本、光碟片包裝套九十三個
    。另未侵害他人商標權、著作權之適用PS２系統遊戲光碟片三百四十三片。
二、案經新力公司訴由內政部警政署保安警察第二總隊第一大隊第一中隊報請臺灣板
    橋地方法院檢察署檢察官偵查起訴。
    理  由
一、右開犯罪事實，迭據被告乙○○於警訊及偵審中供承不諱，並據告訴代理人甲○
    ○、吳意淳律師等人指訴綦詳，復有被告所有販售剩餘之仿冒遊戲光碟片共四千
    七百十八片及目錄十九本、光碟片包裝套九十三個扣案可資佐證。
二、且查：
  (一)如附表一所示之「PS設計圖」、「PlayStation 」、「XI sai及四方立體圖」商
    標圖樣，均為新力公司享有商標專用權，且尚在專用期間內，指定使用於如附表
    一所示商品；如附表二所示「ARC THE LADIII(妖精戰士３) 」、「GRAN TURISMO
    ２ (GT實戰賽車２)」、「SPYRO THE DRAGON(寶貝龍) 」、「THE LEGEND OF DR
    AGOON(龍魂騎士救世傳說) 」、「XI [sai]II (骰子大戰２) 」、「流浪人劍心
    」遊戲軟體，均為新力公司享有著作權並受我國著作權法保護之電腦程式著作，
    有商標註冊證、新力公司著作物於臺灣首次發行之證明文件（存量明細表、進貨
    單、發票、出貨單、進口報單）等件在卷可憑。
  (二)扣案之遊戲光碟片共五千零六十八片，經本院於九十一年四月八日勘驗結果：
  １、以告訴代理人提供經改裝適用於新力公司PS系統遊戲光碟片之PS遊戲主機測試
      ，在未裝入光碟片之空機狀態時，電視螢幕上方出現「SONY」字樣，中間有橘
      紅色之菱形圖，下方有「COMPUTER ENTERTAINMENT」字樣 (以下稱第一畫面)
      ；置入告訴代理人提供之正版PS遊戲光碟片執行時，先出現第一畫面，繼而出
      現如附表一編號一所示之「PS設計圖」商標圖樣於上方，中間有「PlayStatio
      n 」及「Licensed by Sony Computer Entertainment Inc 」之授權字樣及「
      SCEA TM 」 (以下稱第二畫面，告訴代理人稱SCEA係區域碼，指遊戲主機為美
      規之意) 。就扣案之四千七百十八片仿冒之PS遊戲光碟片，隨機抽取置入遊戲
      主機執行時，先後出現第一、第二畫面 (告訴代理人稱第二畫面中之「PlaySt
      ation 」字樣，於放入其他公司之SEGASATURN系統遊戲光碟片時，亦會出現)
      。
  ２、扣案之四千七百十八片仿冒之PS遊戲光碟片中，其中六十八片之名稱、數量為
      如附表二所示 (此六十八片即係同時侵害新力公司電腦程式著作權) ，且其中
      之「XI [sai]II (骰子大戰２) 」遊戲光碟片，除包裝紙上印有如附表一編號
      三所示之「XI sai及四方立體圖」商標圖樣外，置入遊戲主機執行時，先後出
      現第一、第二畫面後，進入遊戲時會出現如附表一編號三所示之商標圖樣。
  ３、以告訴代理人提供經改裝適用於新力公司PS２系統遊戲光碟片之PS２遊戲主機
      測試，在未裝入光碟片之空機狀態時，電視螢幕上出現「SONY COMPUTER ENTE
      RTAINMENT 」字樣 (以下稱第三畫面) ；置入告訴代理人提供之正版PS２遊戲
      光碟片執行時，先出現第三畫面，繼而出現「PlayStation２ 」字樣 (以下稱
      第四畫面，其中「PlayStation 」部分即如附表一編號二所示之商標圖樣) 。
      就扣案之三百五十片適用PS２系統之遊戲光碟片，逐一置入引導片後測試，其
      中七片 (全明星職業摔角二片、真‧三國無雙三片、魔幻大戰二片) 先後出現
      第三、第四畫面，其餘三百四十三片僅出現第三畫面，無第四畫面。以上事實
      有本院勘驗筆錄附卷可稽。
  (三)又商標之使用，係指為行銷之目的，將商標使用於商品或其包裝、容器、標帖、
    說明書、價目表或其他類似物件上，而持有、陳列或散布，為商標法第六條第一
    項所明定，故於同一商品或類似商品，若附加相同或近似於他人註冊商標之圖樣
    於商品或其包裝、容器、說明書、價目表或其他類似物件上，應即受他人商標專
    用權效力所拘束，而透過電磁作用，如以遊樂器、光碟機、電腦主機之操作為媒
    介，始於電視或電腦螢幕前出現商標圖樣者，其標示型態足資一般商品購買人認
    識其表彰商品之來源者，解釋上應認屬於商標法第六條第一項所稱之其他類似物
    件之範疇。故本件扣案仿冒之PS、PS２遊戲光碟片雖須經由遊戲主機之操作始可
    使用，惟該等遊戲光碟片經電視遊戲器執行，於電視螢幕中會顯示如附表一所示
    之「PS設計圖」、「PlayStation 」、「XI sai及四方立體圖」商標圖樣，自屬
    商標之使用。
  (四)按在紙上或物品上之文字、符號，依習慣或特約，足以為表示其用意之證明者，
    關於本章之罪，以文書論；以錄音、錄影或電磁記錄藉機器或電腦之處理所顯示
    之聲、影像或符號，足以為表示其用意之證明者，亦同，刑法第二百二十條第一
    項、第二項分別定有明文。被告所販賣之仿冒遊戲光碟片，其中PS系統之遊戲光
    碟片透過PS遊戲主機之執行，在電視螢幕上會出現偽造之「Licensed by Sony C
    omputer Entertainment Inc 」授權文字，足以生損害於新力公司，而盜拷業者
    就該文書並無製作權，且係無中生有，虛偽創設原廠所未曾就此宣示之文字，縱
    其內容與正版光碟片過去揭錄之文字相同，仍屬偽造之準私文書。又刑法上偽造
    文書之行使，側重於行為人之作為，只需依其文書之用法以假作真提出，達於他
    方「可得瞭解」之狀態，即已就其內容有所主張，應構成偽造文書之行使（最高
    法院七十二年台上字第四七○九號判例意旨參照），至於相對人是否瞭解，則與
    行使之成立及其時點之認定無涉。茲被告有將燒錄前述授權內容之遊戲光碟片交
    予顧客，既如同正版遊戲光碟程式於販賣時就本預計藉機器或電腦處理顯示，非
    供一般消費者以肉眼辨識之私文書向客戶提示，即達於對方可得瞭解之狀態就其
    內容有所主張，且足生損害於新力公司之商業利益，應構成偽造文書之行使。
  (五)綜上論述，本件事證已臻明確，被告行使偽造私文書、違反商標法、著作權法之
    犯行均堪以認定。
三、核被告所為，係犯刑法第二百十六條、第二百二十條第二項、第一項、第二百十
    條行使偽造準私文書罪、商標法第六十三條販賣仿冒商品罪及著作權法第九十三
    條第三款之以同法第八十七條第二款明知為侵害著作權之物意圖營利而交付之方
    法侵害他人著作權罪。被告意圖販賣而陳列仿冒商標商品、意圖散布而陳列侵害
    著作權之物之低度行為，應分別為販賣仿冒商標商品、意圖營利而交付侵害著作
    權之物之高度行為所吸收，不另論罪。被告先後多次行使偽造私文書、販賣仿冒
    商標商品及意圖營利而交付侵害著作權之物之犯行，均時間緊接，所犯構成要件
    皆相同之罪名，顯均係基於概括犯意反覆為之，均為連續犯，應依刑法第五十六
    條之規定分別論以一罪，並均加重其刑。又被告以一販賣行為同時觸犯上開三罪
    名，為想像競合犯，依刑法第五十五條之規定，應從較重之行使偽造私文書罪處
    斷。查被告曾於八十七年間因偽造文書等案件，經本院判處有期徒刑六月確定，
    於八十九年一月十二日執行完畢，有臺灣高等法院檢察署刑案紀錄簡覆表一件在
    卷可稽，其於五年內再犯本件有期徒刑以上之罪，為累犯，應依法遞加重其刑。
    爰審酌被告之素行狀況、犯罪動機、手段、目的、查獲仿冒遊戲光碟片之數量、
    所生危害及犯罪後態度等一切情狀，量處如主文所示之刑。扣案之仿冒新力公司
    商標之遊戲光碟片四千七百二十五片 (其中PS系統遊戲光碟片四千七百十八片、
    PS ２系統遊戲光碟片七片－即全明星職業摔角二片、真‧三國無雙三片、魔幻
    大戰二片) ，為被告犯商標法第六十三條之罪所販賣、陳列之仿冒商標商品，應
    依商標法第六十四條之規定宣告沒收；又目錄十九本及光碟片包裝套九十三個，
    係被告所有供販賣仿冒遊戲光碟片所用之物，爰依刑法第三十八條第一項第二款
    規定宣告沒收之。
四、公訴意旨另以：被告亦涉嫌販賣、陳列盜版遊戲光碟片三百四十三片 (即適用PS
    ２系統之遊戲光碟片三百四十三片) ，亦涉犯行使偽造準私文書罪及商標法第六
    十三條、著作權法第九十三條第三款之罪嫌。惟查，此部分之三百四十三片遊戲
    光碟片經本院逐一置入告訴代理人提供之PS２遊戲主機執行勘驗結果，電視螢幕
    並未出現相同或近似於新力公司註冊商標圖樣之畫面，亦無其他足認係文書性質
    之授權文字，有前揭勘驗筆錄可稽，又，告訴人新力公司亦未指訴此三百四十三
    片遊戲光碟片侵害其著作權，故此部分不能證明被告犯罪，原應諭知無罪之判決
    ，然因公訴意旨認此部分與前開論處罪刑部分有裁判上一罪之關係，基於審判不
    可分原則，爰不另為無罪之諭知，此部分之三百四十三片遊戲光碟片亦不予以宣
    告沒收，附此敘明。
據上論斷，應依刑事訴訟法第二百九十九條第一項前段，商標法第六十三條、第六十
四條、著作權法第九十三條第三款，刑法第十一條前段、第五十六條、第二百十六條
、第二百十條、第二百二十條、第五十五條、第四十七條、第三十八條第一項第二款
，判決如主文。
本案經檢察官楊仲農到庭執行職務。
中      華      民      國    九十一    年      七      月     十一     日
                                  臺灣板橋地方法院刑事第五庭
                                      法  官    戴   嘉   清
右正本證明與原本無異
如不服本判決應於送達後十日內向本院提出上訴狀
                                      書記官    陳   春   銘
中      華      民      國    九十一    年      七      月      十九    日
附錄本案論罪科刑法條全文：
刑法第二百十條
偽造、變造私文書，足以生損害於公眾或他人者，處五年以下有期徒刑。
刑法第二百十六條
行使第二百十條至第二百十五條之文書者，依偽造、變造文書或登載不實事項或使登
載不實事項之規定處斷。
刑法第二百二十條
在紙上或物品上之文字、符號、圖畫、照像，依習慣或特約，足以為表示其用意之證
明者，關於本章及本章以外各罪，以文書論。
錄音、錄影或電磁紀錄，藉機器或電腦之處理所顯示之聲音、影像或符號，足以為表
示其用意之證明者，亦同。
稱電磁紀錄，指以電子、磁性或其他無法以人之知覺直接認識之方式所製成之紀錄，
而供電腦處理之用者。
商標法第六十二條
意圖欺騙他人，有左列情事之一者，處三年以下有期徒刑、拘役或科或併科新臺幣二
十萬元以下罰金：
一、於同一商品或類似商品，使用相同或近似於他人註冊商標之圖樣者。
二、於有關同一商品或類似商品之廣告、標帖、說明書、價目表或其他文書，附加相
    同或近似於他人註冊商標圖樣而陳列或散布者。
商標法第六十三條
明知為前條商品而販賣、意圖販賣而陳列、輸出或輸入者，處一年以下有期徒刑、拘
役或科或併科新臺幣五萬元以下罰金。
著作權法第八十七條
有下列情形之一者，除本法另有規定外，視為侵害著作權或製版權︰
一、以侵害著作人名譽之方法利用其著作者。
二、明知為侵害著作權或製版權之物而散布或意圖散布而陳列或持有或意圖營利而交
    付者。
三、輸入未經著作財產權人或製版權人授權重製之重製物或製版物者。
四、未經著作財產權人同意而輸入著作原件或其重製物者。
五、明知係侵害電腦程式著作財產權之重製物而仍作為直接營利之使用者。
著作權法第九十三條
有下列情形之一者，處二年以下有期徒刑，得併科新臺幣十萬元以下罰金︰
一、侵害第十五條至第十七條規定之著作人格權者。
二、違反第七十條規定者。
三、以第八十七條各款方法之一侵害他人之著作權者。
附表一：
┌──┬───────┬───────┬────────┬───────┐
│編號│商  標  圖  樣│商標專用權人  │專  用  期  間  │指定使用商品  │
├──┼───────┼───────┼────────┼───────┤
│ 一 │              │新力公司      │八十五年三月十六│電腦、錄有電腦│
│    │              │              │日起至九十五年三│程式之卡帶、磁│
│    │              │              │月十五日        │碟、光碟及卡匣│
│    │              │              │                │              │
│    │              │              │                │              │
│    │商標名稱：    │              │                │              │
│    │PS設計圖      │              │                │              │
│    │ (註冊號數：七│              │                │              │
│    │一○四五四號) │              │                │              │
├──┼───────┼───────┼────────┼───────┤
│ 二 │              │新力公司      │八十四年三月一日│電腦、錄有電腦│
│    │              │              │起至九十四年二月│程式之磁碟、磁│
│    │              │              │二十八          │卡、磁帶及光碟│
│    │              │              │                │              │
│    │              │              │                │              │
│    │商標名稱：    │              │                │              │
│    │PlayStation   │              │                │              │
│    │ (註冊號數：六│              │            │              │
│    │七二六六六號) │              │                │              │
├──┼───────┼───────┼────────┼───────┤
│ 三 │              │新力公司      │八十八年十一月一│錄有電子遊戲軟│
│    │              │              │日起至九十八年十│體程式及電腦程│
│    │              │              │月三十一日      │式之磁碟、光碟│
│    │商標名稱：    │              │                │、電視遊樂器 (│
│    │XI sai及四方立│              │                │與電視連同之電│
│    │體圖 (註冊號數│              │                │子遊樂器) 、電│
│    │：八七三三九三│              │                │腦軟體、已錄之│
│    │號)           │              │                │影碟、已錄之錄│
│    │              │              │                │影帶          │
└──┴───────┴───────┴────────┴───────┘
附表二
┌──┬───────────────────┬────────────┐
│編號│盜版電腦程式著作之遊戲光碟片名稱      │  數                量  │
├──┼───────────────────┼────────────┤
│ 一 │ARC THE LADIII(妖精戰士３)             │八片 (每套二片，共四套) │
├──┼───────────────────┼────────────┤
│ 二 │GRAN TURISMO２ (GT實戰賽車２)         │十四片 (每套二片，共七套│
├──┼───────────────────┼────────────┤
│ 三 │SPYRO THE DRAGON (寶貝龍)             │五片                    │
├──┼───────────────────┼────────────┤
│ 四 │THE LEGEND OF DRAGOON(龍魂騎士救世傳說│二十八片                │
├──┼───────────────────┼────────────┤
│ 五 │XI [sai]II (骰子大戰２)               │七片                    │
├──┼───────────────────┼────────────┤
│ 六 │流浪人劍心                            │六片                    │
└──┴───────────────────┴────────────┘
